【裁判字號】    98,重家訴,16
【裁判日期】    990525
【裁判案由】    分割遺產等
【裁判全文】
臺灣士林地方法院民事裁定            98年度重家訴字第16號
聲  請  人
即  原  告  丁○○
            乙○○
            甲○○
共      同
訴訟代理人  王聰明律師
相  對  人  翁明輝
            戊○○
            己○○
聲請人與被告丙○間分割遺產等事件，聲請人聲請追加相對人為
原告，本院裁定如下：
    主  文
聲請駁回。
    理  由
一、聲請意旨略以：兩造與係兄弟姊妹，兩造之父翁祿壽生前出
    資購買坐落台北市○○區○○段第37、37之3 、38、38之1
    、39之2 、39之3 、40、41之1 、41之2 、44之2 、42之3
    、42之4 地號等12筆土地（應有部分各24分之1） ，兩造之
    父翁祿壽僅係將上開土地借名登記於被告丙○名下，上開土
    地仍為兩造之父翁祿壽所有。先父翁祿壽於81年3 月6 日死
    亡後，上開土地應由兩造共同繼承，被告明知上開土地應屬
    遺產，竟將該土地擅自出售予訴外人冠德建設股份有限公司
    ，得款新台幣（下同）199,567, 250元，扣除土地增值稅36
    ,098, 100 元後，尚餘163,469, 150元，然該筆款項屬全體
    繼承人公同共有，應返還全體繼承人，聲請人爰依民法第76
    7 條、第828 條第2 項準用第821 條之規定，及民法第1164
    條規定，訴請被告給付及分割共有物，聲明：（一）被告應
    返還兩造163,469,150 元，及自88年1 月1 日起至清償日止
    之法定利息。（二）兩造公同共有關於第一項之遺產應予分
    割，被告應給付給付原告各23,352,736元，及自88年1 月1
    日起至清償日止之法定利息。而相對人亦為繼承人本應與原
    告一同起訴，惟拒絕一同起訴，爰依民事訴訟法第56條之1
    第1 項規定，聲請裁定追加相對人為共同原告等語。
二、按訴訟標的對於數人必須合一確定而應共同起訴，如其中一
    人或數人拒絕同為原告而無正當理由者，法院得依原告聲請
    ，以裁定命該未起訴之人於一定期間內追加為原告，逾期未
    追加者，視為已一同起訴，民事訴訟法第56條之1 第1 項固
    定有明文。又上揭規定，係適用於訴訟標的對於數人必須合
    一確定而應共同起訴者，該數人必須一同起訴，否則當事人
    之適格即有欠缺之情形。經查：
（一）第一項聲明部分：
      按民法第828 條第2 項於98年1 月23日修正公布，並於年
      7 月23日施行，依該規定：第821 條規定，於公同共有準
      用之，而同法第821 條規定：「各共有人對於第三人，得
      就共有物之全部為本於所有權之請求，但回復共有物之請
      求，僅得為共有人全體之利益為之」。依此規定，回復共
      有物之請求，得不以全體共有人為原告，而得由部分共有
      人為原告起訴，故非固有必要共同訴訟。依本件原告起訴
      主張，原告既本於民法第767 條．第828 條、第821 條請
      求回復共有物，依上揭說明，既無須全體共有人為必要共
      同原告，部分共有人起訴，當事人適格即無欠缺，原告聲
      請追加相對人為原告，即未符合民事訴訟法第56條之1 第
      1 項之規定，應認於法未合，予以駁回。
（二）第二項聲明部分：
      按請求分割公同共有物之訴，為固有之必要共同訴訟，應
      由同意分割之公同共有人全體一同起訴，並以反對分割之
      其他公同共有人全體為共同被告，於當事人適格始無欠缺
      （最高法院37年上字第7366號判例意旨參照）。經查，相
      對人固為翁祿壽之共同繼承人，有戶籍謄本在卷為憑。然
      原告訴請分割遺產，依原告之主張，相對人既拒絕共同起
      訴，自難認其有同意分割遺產之意，則揆諸上揭說明，反
      對分割之其他共有人，既應列為共同被告，是原告聲請裁
      定追加相對人為共同原告，與法不合，應予駁回。
三、爰裁定如主文。
中    華    民    國    99    年    5     月    25     日
                      家事庭法  官  王梅英
以上正本證明與原本無異。
如對本裁定抗告，應於裁定送達後10日內向本院提出抗告狀。
中    華    民    國    99    年    5     月    25      日
                            書記官  黃秀雲

司法院資訊處製作；財團法人民間司法改革基金會備份。
